【裁判字號】    98,消債抗,107
【裁判日期】    990430
【裁判案由】    清算事件
【裁判全文】
臺灣臺北地方法院民事裁定           98年度消債抗字第107號
抗  告  人  甲○○
代  理  人  黃軍達律師
上抗告人因消費者債務清理事件聲請更生，對於中華民國98年2
月12日本院98年度消債清字第12號裁定提起抗告，本院裁定如下
：
    主  文
抗告駁回。
抗告程序費用新臺幣壹仟元由抗告人負擔。
    理  由
一、原裁定意旨略以：抗告人即債務人雖經本院裁定開始更生程
    序，惟其提出之更生方案，未能獲得債權人會議之可決，且
    抗告人所提之更生方案中，其個人之生活費用每月高達新臺
    幣(下同)17,217元，超過行政院主計處公佈臺北市民每人每
    月最低基本生活費14,152元，已不合理，參以抗告人月平均
    收入為20,468元，縱扣除其不合理之生活費17,217元，每月
    尚有3,251元可供清償，惟抗告人卻不盡最大清償能力，僅
    願清償2,000元，多所保留，顯非公允，不符合得由法院逕
    以裁定認可更生方案之要件，又抗告人可供即時換價之財產
    ，僅有機車及存款共計2,830元，堪認抗告人之財產應不敷
    清償清算程序之費用，爰裁定開始本件清算程序，並同時終
    止清算程序等語。
二、抗告意旨略以：原裁定已對抗告人所提之更生方案為不認可
    之裁定，卻未於主文中表明不認可更生方案，顯違反消費者
    債務清理條例（下稱消債條例）第65條規定，抗告人自得依
    該規定提起抗告。又抗告人所主張每月17,217元之支出費用
    ，並非僅抗告人個人之生活費用，尚包含抗告人實際上所扶
    養之父蘇連譚、母蘇吳京等人之生活費用。再者，抗告人月
    平均收入20,468元之計算，係將抗告人過去2年總收入除以
    24個月之平均而得，但抗告人在聲請更生前最近幾個月因經
    濟不景氣影響，每月收入已降至16,000元至18,000元，顯見
    抗告人從事之美髮行業收入並非穩定，均可達到每月平均20
    ,468元之水準，且抗告人扶養之父母均有身心障礙之情形，
    將來發生在醫療上不定期支出之可能性極高，故抗告人於所
    提更生方案條件中每月預留約1,000元為急用準備金，實屬
    合情合理。原裁定不查前開情事，逕認當事人未盡最大清償
    能力，更生方案之條件非屬公允，顯有不當，應廢棄原裁定
    ，給予抗告人更生之機會，爰提起本件抗告等語。
三、按「更生方案未依消費者債務清理條例第59條、第60條規定
    可決時，除有該條例第64條規定之情形外，法院應以裁定開
    始清算程序」；「法院開始清算程序之裁定，應載明其年、
    月、日、時，並即時發生效力。前項裁定，不得抗告」；「
    債務人之財產不敷清償清算程序之費用時，法院應裁定開始
    清算程序，並同時終止清算程序」，消債條例第61條、第83
    條第1、2項、第85條第1項分別定有明文。申言之，債務人
    所提之更生方案，除法院得依消債條例第64條第1項規定，
    認債務人有固定收入且更生方案之條件公允，得不經債權人
    會議可決，逕裁定認可更生方案外，若更生方案未經債權人
    會議可決，或視為債權人會議可決時，依消債條例第61條規
    定，法院「應」以裁定開始清算程序，而無消債條例第64條
    第1項規定之適用。
四、經查：
  (一)本件抗告人聲請更生事件，經本院97年度消債更字第315號
    裁定自民國97年11月10日12時起開始更生程序，惟抗告人所
    提每月清償2,000元，為期8年，還款比例約一成二即佔總金
    額12.17%之更生方案，未能依消債條例第59條、第60條規定
    獲得債權人會議之可決，而經原法院依消債條例第61條之規
    定裁定開始清算程序之事實，業經本院查閱97年度執消債更
    字第101號更生事件卷無訛。又該開始清算程序之裁定，依
    同條例第83條第2項規定不得抗告。
  (二)至於消債條例第65條第1項規定「法院裁定不認可更生方案
    時，應同時裁定開始清算程序。」之適用，依同條例第62條
    第1項「更生方案經可決者，法院應為認可與否之裁定。」
    之規定，須以更生方案經債權人會議可決為前提，而本件抗
    告人所提之更生方案，並未經債權人會議可決，或視為債權
    人會議可決，故無消債條例第65條第1項規定之適用。是抗
    告人主張原法院係依消債條例第65條第1項規定對其所提之
    更生方案為不認可之裁定，其依同條第2項之規定，得併就
    原法院所為開始清算程序之裁定提起抗告云云，自不足取。
  (三)原法院所為開始清算程序之裁定，既屬不得抗告，已如前述
    （至原法院所為同時終止清算程序之裁定，則未據抗告人聲
    明不服-見本院卷第5至7頁），抗告人仍執前詞就上開不得
    抗告部分指摘原裁定不當，聲明廢棄，顯不合法，應予駁回
    。
四、據上論結，本件抗告為不合法，依消費者債務清理條例第11
    條第2項、第15條，民事訴訟法第495條之1第1項、第444條
    第1項前段、第95條、第78條，裁定如主文。
中    華    民    國    99    年    4     月    30    日
                  民事第一庭    審判長法  官  許紋華
                                      法  官  熊志強
                                      法  官  賴秀蘭
以上正本係照原本作成。
本裁定不得抗告。
中    華    民    國    98    年    12    月    9     日
                                      書記官  李佩芳

司法院資訊處製作；財團法人民間司法改革基金會備份。
